【裁判字號】    99,易,2357
【裁判日期】    990927
【裁判案由】    詐欺
【裁判全文】
臺灣臺中地方法院刑事判決         99年度易字第2357號
公  訴  人  臺灣臺中地方法院檢察署檢察官
被      告  丙○○
上列被告因詐欺案件，經檢察官提起公訴（99年度偵字第11882
號），本院判決如下：
    主    文
丙○○幫助意圖為自己不法之所有，以詐術使人將本人之物交付
，處拘役伍拾玖日，如易科罰金，以新臺幣壹仟元折算壹日。
    事    實
一、丙○○可預見提供行動電話門號予他人使用，常與財產犯罪
    密切相關，有供作財產犯罪用途之可能，又取得他人行動電
    話門號之目的，往往在於掩飾犯行不易遭人追查，對於提供
    行動電話門號雖無引發他人萌生犯罪之確信，但仍基於縱若
    有人持其行動電話門號後，自行或轉交他人使用以實施犯罪
    ，仍不違背其本意之幫助詐欺取財之不確定故意，先於民國
    98年12月23日下午5時43分許，在臺中市○○○路之家樂福
    電信股份有限公司（下稱家樂福電信）申辦0000000000號行
    動電話門號（下稱系爭門號）後，即於不詳時、地，將系爭
    門號提供予姓名年籍不詳之人士使用，而容許該人及所屬詐
    騙集團成員，藉系爭門號以遂行詐欺取財犯罪。嗣該不詳人
    士及所屬詐騙集團成員於取得系爭門號後，便於不詳時間，
    在電腦網際網路之露天拍賣網站中，虛偽刊登不實之拍賣手
    機商品訊息，並留下系爭門號供聯絡，適乙○○見前開拍賣
    訊息，經與詐騙集團成員聯絡後，以新臺幣（下同）1萬400
    0元成交，林采因而陷於錯誤，遂依指示於99年1月27日晚上
    7時22分許、24分許間，匯款新臺幣（下同）4000元、10000
    元，共1萬4000元之款項匯入李金鳳（另經臺灣基隆地方法
    院以99年度基簡字第712號判決判處拘役50日）之國泰世華
    商業銀行基隆分行帳戶（下稱國泰世華銀行帳戶，帳號為00
    00000000000000000號）內。嗣因乙○○遲未收到所購手機
    ，再撥打上開行動電話時已停話，始發覺受騙，經報警處理
    循線查知上情。
二、案經乙○○訴由臺北市政府警察局文山第二分局報告臺灣基
    隆地方法院檢察署呈請臺灣高等法院檢察署核轉臺灣臺中地
    方法院檢察署檢察官偵查起訴。
    理     由
一、證據能力部分：(一)按被告以外之人於審判外之陳述，雖不符
    刑事訴訟法第159條之1至之4等4條之規定，而經當事人於審
    判程序同意作為證據，法院審酌該言詞陳述或書面陳述作成
    時之情況，認為適當者，亦得為證據，當事人、代理人或辯
    護人於法院調查證據時，知有刑事訴訟法第159條第1項不得
    為證據之情形，而未於言詞辯論終結前聲明異議者，視為有
    前項之同意。同法第159條之5第2項定有明文。本案證人乙
    ○○於警詢中之陳述，其性質屬於證人於審判外之陳述，而
    為傳聞證據，且查無符合刑事訴訟法第159條之1至之4等4條
    之情形，原雖無證據能力，然上開供述證據內容，業經本院
    審理時予以提示並告以要旨，且經檢察官及被告表示意見，
    當事人已知上述供述證據乃傳聞證據，卻均未表示無證據能
    力，本院審酌上開供述證據作成時，並無人情施壓或干擾，
    亦無不當取供之情形，認為以之作為本案之證據亦屬適當，
    而有證據能力。(二)除法律另有規定外，實施刑事訴訟程序之
    公務員因違背法定程序取得之證據，其有無證據能力之認定
    ，應審酌人權保障及公共利益之均衡維護，刑事訴訟法第
    158條之4定有明文。本案所引用之非供述證據，並無證據證
    明係實施刑事訴訟程序之公務員違背法定程序所取得，自應
    認均具有證據能力。
二、訊據被告丙○○坦承上開系爭門號為其所申辦之事實，惟矢
    口否認有何幫助詐欺犯行，辯稱：系爭門號係遺失，伊並未
    將系爭門號提供他人或作為詐騙他人使用云云。然查：
  (一)上揭告訴人即被害人乙○○因見前開留有被告申辦系爭門號
    為聯絡方式之拍賣訊息，經與賣家聯絡，因而陷於錯誤，遂
    將款項匯入另案被告李金鳳之國泰世華銀行帳戶內等情，業
    經證人即告訴人乙○○於警詢時證述甚詳，並有中國信託自
    動櫃員機交易明細表影本2紙、國泰世華銀行帳戶之對帳單1
    份、臺灣基隆地方法院99年度基簡字第712號判決書1份、系
    爭門號之用戶基本資料、通聯紀錄、申請書等各1份在卷可
    稽，足認被告所申辦之系爭門號確遭詐欺集團使用，並用以
    詐騙告訴人財物無訛。
  (二)被告固辯稱系爭SIM卡遺失云云。然查：被告初於99年4月21
    日警詢時陳稱：伊自99年1月18日入監後應該將該電話SIM卡
    放在先前工作之臺中港工地了（見99年度偵字2190號卷第10
    頁）；惟其於同年6月2日偵查時復改稱：伊於99年1月18日
    因準備入監服刑而騎車至本署時，將系爭門號放袋子內掛在
    該機車上，後來伊母親前來牽該機車時，即發現系爭門號遺
    失等語（見99年度偵字第11882號卷第10頁），則被告就系
    爭門號遺失之經過情節，前後所供有所不一；雖被告於本院
    99年8月6日準備程序中仍稱：該SIM卡我是放在機車前方置
    物箱內，我是在1月18日報到當天才將SIM卡放入機車內，因
    我本來將SIM卡放在自己機車上，我的機車送修，所以報到
    當天才將SIM卡放在租來的機車上‧‧‧我入監後於1月29日
    於會客時有叫我媽媽去找該機車，我媽媽於2月間跟我說該
    機車不見了等語（見本院卷第13頁），果如此，則被告於相
    隔數月後之本院準備程序時，猶能清楚記憶其係於99年1月
    18日當天將SIM卡自原有之機車取出置於另輛租來之機車置
    物箱，且於2月間已知悉該機車遺失，則其何以於99年4月21
    日警詢時為首揭供述？則被告辯稱遺失SIM卡乙節，是否屬
    實，已非無疑。
  (三)次查，被告於偵查中陳稱：因為我之前的電話不通，就想申
    請預付卡，暫時先使用，‧‧‧申請當天就拿到門號卡，但
    我都沒有用過，是因為後來我老闆有借我錢，讓我去繳我原
    來電話的欠費，所以我就沒用我申請的這一支預付卡等語（
    見同上偵卷第10頁），則被告既自98年12月23日申辦該SIM
    卡後，從未使用該SIM卡，即非供其日常生活聯絡所用，則
    被告為何隨身攜帶該SIM卡外出？此亦與常情有違。
  (四)況查，被告前因其所開立之臺中商業銀行東勢分行帳戶資料
    ，遭不詳詐騙集團成員使用，於98年11月20日、21日詐騙他
    人財物，因而於98年12月25日至臺灣臺中地方法院檢察署受
    詢，被告當時即辯稱該帳戶資料係於同年11月18、19日於臺
    中縣中棲路遺失云云，有該次詢問筆錄在卷可稽(見同上偵
    卷第15頁至16頁反面)(該案嗣經該署檢察官以幫助詐欺取財
    罪提起公訴，經本院豐原簡易庭於99年2月8日以99年度豐簡
    字第48號簡易判決判處拘役59日，經提起上訴，由本院合議
    庭於99年5月31日以99年度豐簡上字第272號判決駁回確定）
    ，則被告對詐欺集團利用個人名義申請之物件施行詐騙之手
    法知之甚明，且對個人物品保管不當，易流入詐騙集團之手
    招致訟累之情亦不得委為不知，理應謹慎小心保管個人物品
    ，豈有於該次受詢後未久，復將其個人名義申請之SIM卡，
    任意置掛於任何人均可隨意取去之機車置物箱前掛勾之理？
    況詐欺集團使用他人名義申辦之SIM卡，其目的無非在於誘
    騙不知情之被害人上勾，詐欺集團成員理當確保該SIM卡來
    源可靠，不致於事後任意遭SIM卡申辦人掛失，否則其辛苦
    於各拍賣網站刊登不實拍賣廣告之佈局，豈非徒然白費？是
    本院綜核上情，認被告辯稱該SIM卡係遺失云云，不足採信
    ，前揭臺灣大哥大門號之SIM卡，應係被告交付予他人使用
    無疑。
  (五)按一般人申租行動電話門號，極為方便容易且迅速，且同一
    人可向不同之電信業者各別申辦多個行動電話門號，若有使
    用行動電話門號之正當用途，自以使用其本人或可信賴之親
    友申租之行動電話門號，最為便利安全，苟非意圖以他人申
    租之行動電話門號從事不法用途，並藉以逃避查緝，自無另
    行向他人購買其所申租之行動電話門號使用之理。又近來詐
    欺取財之犯罪類型層出不窮，而該等犯罪，多數係利用他人
    申租之行動電話門號作為與被害人聯絡之工具，此經媒體廣
    為披露，被告係成年人，且前已因其名下帳戶遭詐欺集團使
    用而被訴幫助詐欺取財，有如前述，對此當無不知之理。從
    而，被告對於取得其上開行動電話門號之人，將用以作為詐
    欺取財之不法目的使用，顯然預見其發生，並對利用該行動
    電話門號作為詐欺取財使用結果之發生，亦不違背其本意，
    其有幫助詐欺取財之不確定故意甚明。本件事證明確，被告
    犯行堪以認定。
三、查被告提供其所申辦之SIM卡門號予詐欺集團成員以為詐欺
    取財所用，係基於幫助他人詐欺取財之不確定故意，且所為
    屬詐欺取財罪構成要件以外之行為，核其所為係犯刑法第30
    條第1項前段、第339條第1項之幫助詐欺取財罪，依刑法第
    30條第2項規定，依正犯之刑減輕之。爰審酌被告提供其所
    申辦之門號供他人非法使用，使詐騙集團之成員易於得手，
    助長詐欺之犯罪風氣，嚴重危害社會治安，並使被害人乙○
    ○因此被詐騙1萬4000元，惟念被告本身未實際參與詐欺取
    財之犯行，責難性較小，然其於本院審理時矢口否認犯行之
    犯罪後態度等一切情狀，量處如主文所示之刑，並諭知易科
    罰金之折算標準。
據上論斷，應依刑事訴訟法第299條第1項前段，刑法第30條第1
項前段、第339條第1項、第30條第2項、第41條第1項前段，刑法
施行法第1條之1，判決如主文。
本案經檢察官甲○○到庭執行職務。
中    華    民    國    99    年    9    月    27     日
                  刑事第十三庭  審判長法  官  吳幸芬
                                      法  官  黃建都
                                      法  官  戴嘉慧
以上正本證明與原本無異
如不服本判決，應於收受本判決後10日內向本院提出上訴書狀，
其未敘述上訴理由者，並得於提起上訴後10日內向本院補提理由
書狀（均須按他造當事人之人數附繕本）「切勿逕送上級法院」
                                      書記官  黃珮華
中    華    民    國    99    年    9    月    27     日

司法院資訊處製作；財團法人民間司法改革基金會備份。
